【裁判字號】    96,上,1060
【裁判日期】    980317
【裁判案由】    所有權移轉登記
【裁判全文】
臺灣高等法院民事判決                  96年度上字第1060號
上  訴  人  林宣書
            林梅卿
            林梅珠
            林梅驪
共      同
訴訟代理人  林文淵律師
被 上訴 人  林宣臣
上列當事人間請求所有權移轉登記等事件，上訴人對於中華民國
96年7月4日臺灣臺北地方法院95年度訴字第3962號第一審判決提
起上訴，本院於98年3月3日言詞辯論終結，判決如下：
    主      文
原判決關於駁回上訴人後開第二項之訴部分，暨該訴訟費用（除
確定部分外）之裁判均廢棄。
被上訴人應於坐落臺北市○○區○○段一小段七四六地號權利範
圍三分之一，臺北市○○區○○段一小段七四七地號權利範圍三
分之一之土地，及其上臺北市○○區○○段一小段一二九三建號
，即門牌號碼臺北市○○○路○段二十三巷九弄十九號三樓權利
範圍全部之建物之所有權移轉登記予兩造及林宣屏公同共有後，
再將其公同共有權利移轉登記與上訴人林宣書、林梅卿、林梅珠
、林梅驪及林宣屏公同共有。
其餘上訴駁回。
第一審（除確定部分外）、第二審訴訟費用由被上訴人負擔十分
之三，餘由上訴人負擔。
    事實及理由         
甲、程序部分：
一按「訴之變更或追加，非經他造同意，不得為之。但有第二百
  五十五條第一項第二款至第六款情形，不在此限」、「訴狀送
  達後，原告不得將原訴變更或追加他訴。但有下列各款情形之
  一者，不在此限：二、請求之基礎事實同一者。三、擴張或減
  縮應受判決事項之聲明者」，民事訴訟法第255條第1項第2、3
  款、第446條第1項定有明文。又「不變更訴訟標的，而補充或
  更正事實上或法律上之陳述者，非為訴之變更或追加」，民事
  訴訟法第256條亦定有明文。依民事訴訟法第463條規定，前開
  規定於第二審程序準用之。上訴人於原審聲明：「(一)被上訴人
  應將坐落臺北市○○區○○段1小段746地號、747地號，權利
  範圍均為1/3之土地，及其上同段1293建號即門牌號碼臺北市
  ○○○路5段23巷9弄19號3樓、權利範圍全部之建物（下合稱
  系爭不動產）所有權移轉登記予上訴人、被上訴人及原審共同
  被告林宣屏公同共有後，被上訴人及林宣屏應協同上訴人辦理
  系爭不動產所有權移轉登記予上訴人公同共有。(二)被上訴人應
  給付上訴人新臺幣（下同）2,000,000元，及自起訴狀繕本送
  達之翌日起至清償日止，按年息5％計算之利息」。原審命被
  上訴人林宣臣將系爭不動產之所有權移轉登記予上訴人林宣書
  、林梅卿、林梅珠、林梅驪及被上訴人林宣臣及林宣屏公同共
  有，駁回上訴人其餘之請求，上訴人就其敗訴部分提起上訴，
  聲明：「(一)原判決不利於上訴人部分廢棄。(二)被上訴人將系爭
  不動產所有權移轉登記予上訴人、被上訴人及林宣屏公同共有
  後，應協同上訴人辦理系爭不動產所有權移轉登記與上訴人及
  林宣屏公同共有。(三)被上訴人給付2,000,000元及自起訴狀繕
  本送達之翌日起至清償日止，按年息5％計算之利息予上訴人
  及林宣屏」；嗣將上訴聲明第2項更正為：「被上訴人將『繼
  承自林子祺之』系爭不動產所有權移轉登記予上訴人、被上訴
  人及林宣屏公同共有後，應協同上訴人辦理系爭不動產所有權
  移轉登記與上訴人及林宣屏公同共有」，有上訴人民事上訴狀
  及更正上訴聲明狀附卷可稽（見本院卷第11、12、54、55頁）
  。上訴人前於本院變更起訴聲明，核屬擴張、減縮應受判決事
  項之聲明，自屬合法；其嗣更改上訴聲明，然未變更訴訟標的
  ，僅為補正或更正事實上或法律上之陳述，依法均無不合。
二次按「上訴人於終局判決前，得將上訴撤回。第二百六十二條
  第二項至第四項之規定，於撤回上訴準用之」、「訴之撤回應
  以書狀為之。但於期日，得以言詞向法院或受命法官為之」，
  民事訴訟法第459條第1項前段、第4項及第262條第2項但書定
  有明文。查上訴人於民國98年3月3日本院言詞辯論期日以言詞
  向本院撤回對原審被告林宣屏之上訴，有該筆錄附卷可考（見
  本院卷第155頁），經核尚無不合。
乙、得心證之理由：
一上訴人起訴主張：兩造與原審共同被告林宣屏為兄弟姊妹關係
  ，系爭不動產為兩造及林宣屏之父林子祺於62年5月11日向訴
  外人湯景瑜購買，於62年10月18日將之借名登記於被上訴人名
  下，惟權狀除66年左右1至2年間外向由林子祺保管，並由林子
  祺出租他人收取租金，嗣林子祺於80年間赴美，委由上訴人林
  梅驪代管系爭不動產。林子祺於80年5月1日死亡，系爭不動產
  應由繼承人全體即兩造及林宣屏共同繼承。另被上訴人前以系
  爭不動產向臺灣銀行股份有限公司（下稱臺銀）為抵押貸款，
  因無力清償貸款本息，乃於80年5月13日簽立產權棄權同意書
  （下稱系爭同意書），上載系爭不動產為父母遺產，並約定由
  上訴人代為清償貸款本息741,612元後，被上訴人將繼承系爭
  不動產之權利移轉登記予上訴人、林宣屏及林詩騰（惟林詩騰
  因不願負擔前開貸款，已拋棄該權利），被上訴人並簽立授權
  書，同意配合伊等將系爭不動產出售予第三人及設定抵押權予
  伊等，且為擔保移轉義務之履行，亦將所有權狀、印鑑章、身
  分證、戶口名簿等交付伊等辦理手續。上訴人依約自80年5月
  13 日起，由林梅驪以其臺銀帳戶，每月轉帳8,835元代其清償
  貸款完畢，臺銀並於94年7月19日塗銷抵押權設定，上訴人且
  以95年5月2日準備書狀之送達作為終止借名契約之意思表示，
  被上訴人自應將系爭不動產所有權移轉登記予伊等及林宣屏公
  同共有。再被上訴人以謊稱權狀遺失之方式，於94年5月27日
  申請補發而取得權狀，另於94年9月20日以系爭不動產設定本
  金最高限額3,240,000元之抵押權向訴外人彰化商業銀行股份
  有限公司（下稱彰銀）借款，已損害上訴人、林宣屏公同共有
  系爭不動產之權利，自應負損害賠償責任。爰依借名契約終止
  後之法律關係及民法第179條、第184條之規定，求為命(一)被上
  訴人將系爭不動產所有權移轉登記予上訴人、被上訴人及林宣
  屏公同共有後，被上訴人協同上訴人辦理系爭不動產所有權移
  轉登記予上訴人及林宣屏公同共有、(二)被上訴人給付上訴人及
  林宣屏2,000,000元，及自起訴狀繕本送達之翌日起加計法定
  遲延利息之判決。
  被上訴人則以：系爭不動產為兩造父親林子祺於62年10月18日
  贈與並移轉登記為伊所有，伊因在高雄就業，始由林子祺出租
  、收取租金，伊於76年間因有資金需求，遂向林子祺索取權狀
  向銀行貸款。因遍尋不著，伊乃依法申請補發權狀後向臺銀貸
  款850,000元。伊於77年12月赴美前，均按月繳納貸款本息，
  赴美後原按月匯款繳納貸款本息，嗣改為半年電匯一次。林子
  祺於80年間赴美後，伊改委由林梅驪代為處理系爭不動產出租
  事宜，並請其以收取之租金繳付貸款，上訴人所稱伊無力負擔
  貸款本息，非屬實在。該貸款於91年11月間清償完畢，伊在美
  工作繁忙，無法即時返台處理，迄94年間始辦理抵押權塗銷，
  並於同年9月透過上訴人向系爭不動產承租人張美珍收回重新
  裝修另行出租他人，顯然伊就系爭不動產確有管理、使用及處
  分權。伊於80年5月13日、81年3月16日、81年3月20日、82年2
  月6日簽立之系爭同意書或授權書係基於上訴人之建議，以避
  免伊與配偶離異致生財產損失，且因林宣屏於林子祺死亡後，
  擅自將父親遺留在宜蘭之不動產開設育幼園營利，為避免林宣
  屏爭奪系爭不動產，乃出具虛偽之授權書以矇騙林宣屏，系爭
  同意書、授權書所載非伊真意。且系爭同意書上竟載林詩騰亦
  能取得系爭不動產所有權，實不合理，授權書已逾2年時效而
  不生效力。再林子祺死亡後，尚留有臺北市○○路○段40巷6號
  5樓及宜蘭市○○路1之14號兩筆不動產，業經上訴人於81年4
  月8日辦理繼承登記完畢，苟伊確放棄系爭不動產權利及授權
  上訴人辦理所有權移轉登記手續，何以迄今尚未辦妥所有權移
  轉登記手續。縱認系爭不動產係借名登記在伊名下，惟繼承不
  得一部拋棄，且伊未向法院為拋棄繼承之意思表示，亦未表示
  拋棄系爭不動產1/6之應繼分權利，更未辦理拋棄之處分登記
  ，伊不因簽署系爭同意書、授權書即喪失系爭不動產公同共有
  之權利。況終止借名登記之約定應由全體公同共有人為之，上
  訴人所為終止借名登記契約之意思表示於法不合。又縱認系爭
  不動產為林子祺之遺產，惟伊對系爭不動產仍有1/6應繼分，
  縱須負賠償責任，亦僅需負擔5/6之賠償責任。再伊於94年間
  收回系爭不動產時，屋內裝潢殘破不堪，壁面剝蝕嚴重，為利
  將來出租或出售，乃要求林梅驪將父親遺留之現金、系爭不動
  產清償貸款後之租金及其他不動產之租金分配並交付被上訴人
  供整修之用，因林梅驪稱所剩不多，始向彰化銀行貸款俾整修
  系爭不動產，伊亦得依民法第816條規定，請求上訴人返還償
  金，並以前開金額為抵銷之抗辯等語，資為抗辯。
二原審命被上訴人將系爭不動產所有權移轉登記予上訴人、被上
  訴人、林宣屏公同共有，駁回上訴人其餘之請求。上訴人提起
  上訴，聲明：
  (一)原判決不利於上訴人之部分廢棄。
  (二)被上訴人於將繼承自林子祺之系爭不動產所有權移轉登記予
    上訴人、被上訴人及林宣屏公同共有後，應協同上訴人辦理
    系爭不動產所有權移轉登記與上訴人及林宣屏公同共有。
  (三)被上訴人應給付2,000,000元及自起訴狀繕本送達之翌日起
    至清償日止，按年息5％計算之利息予上訴人及林宣屏。
  (四)請准上訴人提供擔保宣告假執行。
  被上訴人則聲明：上訴駁回。
  〔被上訴人就其原審敗訴部分（即應將系爭不動產所有權移轉
  登記予上訴人、被上訴人及林宣屏公同共有）未提起上訴而告
  確定、上訴人對林宣屏提起上訴後復於言詞辯論時對林宣屏撤
  回上訴〕。
三上訴人主張前揭事實，提出土地謄本、授權書、臺銀放款利息
  收據及全部查詢單、土地及建築改良物所有權狀、房屋異動索
  引、估價單、土地及建築改良物登記簿、信件、戶籍謄本、系
  爭同意書、授權書、補發權狀、印鑑章、身份證、戶口名簿、
  繼承系統表、存摺、棄權同意書、印鑑證明、房屋租賃契約書
  、契約書、存證信函、聲明書等件為證（見原審卷第8-18、33
  -95、99、100、115、116、131-141、144-148、178-180、217
  、229、291、292頁，本院卷第38、112、132頁）。兩造不爭
  執事項（見原審卷第209頁背面、第210、222、223頁、第337
  頁背面，本院卷第155頁背面）：
  (一)系爭不動產由兩造及林宣屏之父親林子祺於62年5月11日向
    訴外人湯景瑜所購買，而於62年10月18日登記在被上訴人名
    下。
  (二)被上訴人於76年11月間持系爭不動產向臺銀辦理抵押貸款，
    貸得850,000元，該筆貸款已於91年11月23日清償完畢。
  (三)過去向由林子祺為系爭不動產出租及收租事宜，至80年林子
    祺赴美後，改由林梅驪處理系爭不動產出租、收租及繳交被
    上訴人向臺銀貸款之分期償還事宜。
  (四)被上訴人於80年5月13日簽立系爭同意書，稱系爭不動產為
    父母親遺留子女之遺產，同意放棄系爭不動產所有權，將之
    移轉給上訴人、林宣屏及林詩騰（林宣書之子）所有，至上
    開向臺銀貸款剩餘款項則由新所有權人負責等語；被上訴人
    另於81年3月16日簽立授權書，授權上訴人林梅驪於81年3月
    14日起至82年3月14日期間代理出售系爭不動產，並將系爭
    不動產設定抵押權與上訴人、林宣屏及林詩騰，以擔保被上
    訴人就系爭不動產移轉義務之履行，再於81年3月20日簽立
    授權書，授權上訴人林梅驪之夫林炳森於81年3月20日起至
    83年3月20日止之期間辦理與81年3月16日簽立授權書內容相
    同事項，繼於82年2月6日簽立授權書，以其無力償還積欠上
    訴人林宣書之借款2,500,000元、積欠上訴人林梅珠之借款
    1,500,000元、積欠上訴人林梅卿之借款1,500,000元、積欠
    上訴人林梅驪之借款2,000,000元，及每月應支付臺銀貸款
    之利息及本金，乃同意將系爭不動產移轉登記予上訴人。
  (五)被上訴人於94年9月20日另以系爭不動產為彰銀設定本金最
    高限額3,240,000元抵押權，該抵押權所擔保之債權尚餘本
    金1,164,970元迄未清償。
  (六)林詩騰97年10月18日聲明書（見本院卷第132頁）形式上為
    真正，系爭同意書（見本院卷第62頁）上被上訴人之簽名為
    真正（見本院卷第155頁背面）。
四上訴人主張被上訴人係基於與林子祺間之借名登記契約始登記
  為系爭不動產之所有權人，系爭不動產實為林子祺之遺產，應
  由林子祺之繼承人即兩造與林宣屏繼承並公同共有，並請求被
  上訴人將系爭不動產所有權移轉登記予上訴人、被上訴人、林
  宣屏公同共有一節，經原審以系爭不動產係林子祺所有，僅借
  名登記予被上訴人，而借名登記契約，其契約性質與民法上之
  委任關係相類似，故應類推適用民法關於委任之規定。再委任
  關係係以當事人間之信賴為基礎，此於借名登記契約亦然，是
  民法第550條規定於借名登記契約亦得類推適用。林子祺業於
  80年5月1日死亡，為兩造所不爭執，並有戶籍謄本可稽（見原
  審卷第75頁），則類推適用民法第550條規定，系爭借名登記
  契約於林子祺死亡時即消滅，系爭不動產即回歸為林子祺所有
  而為林子祺之遺產，應由林子祺之繼承人即兩造與林宣屏繼承
  ，並於分割前公同共有之，因而命被上訴人將系爭不動產之所
  有權移轉登記予兩造及林宣屏公同共有（即原判決主文第一項
  ），被上訴人就此敗訴部分未據提起上訴而告確定，即應受該
  判決確定部分之拘束，被上訴人於本院再爭執系爭不動產為林
  子祺所贈與云云，殊非有理。
五上訴人另主張被上訴人已放棄繼承系爭不動產之權利，或將其
  繼承之所有權有償讓與上訴人，上訴人既已代被上訴人清償貸
  款，被上訴人依系爭同意書應於辦理系爭不動產所有權移轉登
  記予兩造及林宣屏公同共有後，協同辦理系爭不動產所有權移
  轉登記與上訴人及林宣屏公同共有等語。被上訴人則辯稱繼承
  不得一部拋棄，其未拋棄系爭不動產之應繼分權利，亦未辦理
  拋棄之處分登記，自未喪失系爭不動產公同共有權利云云。
  (一)被上訴人辯稱繼承不得一部拋棄云云；按所謂遺產分割，固
    指有數人共同繼承時，按照共同繼承人之應繼分，將繼承財
    產分配於共同繼承人，以消滅遺產公同共有關係為目的之行
    為。又遺產分割係以整個遺產為一體為分割，並非以遺產中
    個別之財產分割為對像，亦即遺產分割之目的在廢止遺產全
    部之公同共有關係，而非旨在消滅個別財產之公同共有關係
    ，除非依民法第828條、第829條規定，經全體公同共有人同
    意，僅就特定財產為分割，否則依法自應以全部遺產為分割
    對象。
  (二)惟系爭同意書除第一段載：「本人林宣臣，同意將原坐落在
    『……』（指系爭不動產中之房屋）的房屋所有權放棄，將
    該所有權轉移給兄林宣書、林宣屏、姊林梅卿、林梅珠、林
    梅驪、侄林詩騰等六人，本房屋為父母親遺留與子女之遺產
    ……」外，第二段另載：「本人……向台灣銀行貸款…台幣
    捌拾伍萬元整，為期15年，目前尚欠貸款台幣741,612.00元
    ，滑動利率。本人今已無力償還，願意放棄本房屋所有，今
    後之權益，新所有權持有人（大名），並負責以上台灣銀行
    的貸款債務，本人同意協助提供所需之證件並完成該產權之
    轉移手續……」等語（原審卷第62頁）。再被上訴人除於80
    年5月13日書立系爭同意書外，於81年3月16日、81年3月20
    日、82年2月6日在美另出具授權書予林梅驪、林炳森、林梅
    驪，授權事項分別為「一授權被授權人代理出售右列不動產
    （指系爭不動產，下同）辦理移轉登記、印鑑證明、受領價
    款及辦理有關稅務戶籍地政事務，被授權人得轉委任第三人
    。二授權人依……同意書（指系爭同意書）將右列不動產設
    定抵押權予林宣書等人，以擔保授權人移轉義務之履行，茲
    授權被授權人代辦抵押權設定之登記」、「一授權被授權人
    代理出售右列不動產、補發土地、建物權狀、代申請印鑑登
    記……（以下與上開授權書所載相同）」、「今本人無力償
    還以上之借款及每月支付銀行貸款之利息及本金，故願意放
    棄上述房屋及土地所有今後之權益，以抵付以上之借款，上
    述之貸款，亦由新所有權人負責，本人同意協助提供所須之
    證件，完成該產權之轉移手續」等語，且均經北美事務協調
    委員會駐羅安琪辦事處驗證，有授權書在卷可參（原審卷第
    63、64、10頁），顯然被上訴人非單純之拋棄系爭不動產之
    公同共有權利，而係被上訴人因無力償付貸款，乃由其兄姊
    即上訴人、原審共同被告林宣屏代償後，被上訴人始將系爭
    不動產之公同共有權利讓與之，自與遺產之分割有異，不生
    繼承一部拋棄之問題，則被上訴人辯稱繼承不得為一部拋棄
    ，其所具系爭同意書不生拋棄系爭不動產之效力云云，尚屬
    無據。
  (三)兩造不爭執系爭不動產向臺銀之抵押貸款迄91年11月間清償
    完畢（原審卷第209頁背面）。被上訴人雖又辯稱系爭不動
    產於79年前係由林子祺為出租、收租事宜，80年後始由林梅
    驪處理系爭不動產之出租、收租，並以收取之租金繳付貸款
    ，被上訴人非無力償付貸款，不生上訴人代為償付臺銀貸款
    情事云云，然系爭不動產為兩造及原審共同被告林宣屏之父
    林子祺所有，已如前述，則其法定孳息（租金）之收取人於
    林子祺生前當屬林子祺，於林子祺死亡後則為兩造及原審共
    同被告林宣屏所公同共有，均非屬被上訴人得單獨收取。另
    觀被上訴人自認其於77年12月赴美前，均按月繳納貸款本息
    ，赴美後原按月匯款繳納貸款本息，嗣改為半年電匯一次，
    林子祺於80年間赴美後，始改委由林梅驪代為處理系爭不動
    產出租事宜在卷（原審卷第221頁），顯然被上訴人於林子
    祺生前均非以系爭不動產之租金繳付貸款本息，自無於林子
    祺死亡後得改由系爭不動產之租金繳付本息之情事，況持系
    爭不動產向臺銀為抵押貸款之借款人係被上訴人，自應由被
    上訴人負償付本息之義務，即無由系爭不動產之租金代為償
    付之理，而被上訴人除於系爭同意書上載「無力償還」外，
    於82年2月6日之授權書亦載「今本人無力償還」，其復未舉
    證證明系爭同意書所載積欠之741,612元係由被上訴人清償
    ，則上訴人以系爭同意書、授權書之記載及臺銀之抵押貸款
    已清償之事實，主張被上訴人積欠之上開款項係由上訴人代
    為清償等語，堪認為實在。
  (四)上訴人既已代被上訴人償還臺銀之抵押貸款，其依系爭同意
    書之約定，請求被上訴人於系爭不動產之所有權移轉登記予
    兩造及林宣屏公同共有後（此即原判決主文第1項），再將
    其公同共有權利移轉登記與上訴人林宣書、林梅卿、林梅珠
    、林梅驪及林宣屏公同共有，於法有據，應予准許。上訴人
    另請求被上訴人應協同上訴人為上開移轉登記云云，然命被
    告辦理所有權移轉登記之確定判決，係強制執行法第130條
    第1項「命債務人為一定之意思表示之判決確定或其他與確
    定判決有同一效力之執行名義成立者，視為自其確定或成立
    時，債務人已為意思表示」規定之所謂命該被告為一定之意
    思表示，於判決確定時，視為被上訴人已為意思表示，復土
    地登記規則第二十七條第四款亦規定，權利人得依法院確定
    判決單獨聲請所有權移轉登記，即無上訴人「協同」為上開
    移轉登記之必要，乃上訴人請求被上訴人「協同」為之，自
    屬不合，不應准許。
  (五)又原審命被上訴人將系爭不動產之所有權移轉登記予兩造及
    原審共同被告林宣屏公同共有（即原判決主文第一項）部分
    ，未據被上訴人提起上訴而告確定，已如前述，則本院准上
    訴人請求被上訴人將其公同共有權利移轉登記與上訴人及原
    審共同被告林宣屏公同共有部分，僅須諭知被上訴人應於不
    動產之所有權移轉登記予兩造及林宣屏公同共有後，再將其
    公同共有權利移轉登記與上訴人林宣書、林梅卿、林梅珠、
    林梅驪及林宣屏公同共有（即如主文第二項），至上訴人主
    張原判決主文第一項應更正為「被上訴人於『將繼承自林子
    祺之』……（指系爭不動產）……」云云（本院卷第54-55
    頁），非屬本院繫屬範圍，併此敘明。
六上訴人主張被上訴人於94年9月20日以系爭不動產設定抵押權
  向彰銀借款，已造成其損害云云，被上訴人則以前開借款乃用
  以整修系爭不動產之用，並主張以此所生對上訴人之返還償金
  請求權之債權為抵銷云云置辯。
  (一)系爭不動產係兩造及原審共同被告林宣屏繼承自林子祺而公
    同共有之遺產，已如前述，被上訴人未經其餘共有人之同意
    ，擅於94年9月20日持向彰銀借款1,600,000元，並設定本金
    最高限額3,250,000元抵押權予彰銀，目前尚餘本息1,164,
    970元未清償等情，有房屋異動索引、土地建物謄本、借據
    、彰銀97年11月6日彰吉成字第0971106號函等件在卷可稽（
    見原審卷第8、9、16、33-35、328-335頁、本院卷第133-13
    5頁），並為被上訴人所不爭執（見原審卷第337頁背面），
    則被上訴人單獨以系爭不動產設定抵押權，致系爭不動產之
    所有權設定有抵押權之負擔，其他公同共有人如因此受有損
    害，當屬因故意或過失不法侵害其他公同共有人之公同共有
    之權利，他公同共有人非不得依侵權行為損害賠償之法則，
    請求被上訴人賠償之。
  (二)惟繼承人因繼承而取得之遺產，於受侵害時，其所生之損害
    賠償債權，乃公同共有債權，依民法第828條「公同共有人
    之權利義務，依其公同關係所由規定之法律或契約定之。除
    前項之法律或契約另有規定外，公同共有物之處分，及其他
    之權利行使，應得公同共有人全體之同意」之規定，仍需由
    公同共有人一同行使。查上訴人主張被上訴人侵害其等就系
    爭不動產完全所有權之公同共有權利，應負損害賠償責任，
    其等之損害賠償請求權屬公同共有權利，應得全體公同共有
    人之同意而行使，惟林宣屏並未與上訴人共同起訴，上訴人
    亦未舉證證明其起訴已得林宣屏之同意，其逕為本件之請求
    ，與法已有未合。況被上訴人向彰銀為上開貸款，雖尚積欠
    彰銀1,164,970元，惟係「正常戶」，迄未經彰銀以積欠本
    息為由而訴追，亦無因違約被加計違約金或遲延利息等，有
    彰銀吉成分行97年11月6日彰吉成字第0971106號函附放款戶
    資料一覽表在卷可參（本院卷第133-135頁），顯然被上訴
    人迄今仍正常繳納本息，彰銀無法實行抵押權，上訴人之系
    爭不動產所有權並未因被上訴人上述抵押貸款而受有已發生
    之損害，此外，上訴人亦未舉證證明被上訴人上開抵押貸款
    將對其等所有權發生之預期損害，其逕請求被上訴人賠償損
    害2,000,000元云云，於法無據。
七綜上所述，上訴人依系爭同意書、授權書之約定，請求被上訴
  人於系爭不動產之所有權移轉登記予兩造及林宣屏公同共有後
  ，再將其公同共有權利移轉登記與上訴人林宣書、林梅卿、林
  梅珠、林梅驪及林宣屏公同共有，於法有據，應予准許；其逾
  此範圍之請求（包括請求被上訴人「協同」為移轉登記部分，
  暨請求被上訴人給付2,000,000元及自起訴狀繕本送達之翌日
  起至清償日止，按年息5％計算之利息予上訴人及林宣屏部分
  ），於法無據，應予駁回，其請求被上訴人給付2,000,000元
  本息部分假執行之聲請失所依據，應併予駁回。上開應准許部
  分，原審為上訴人敗訴之判決，尚有未洽，上訴意旨指摘原判
  決此部分不當，求予廢棄改判，為有理由，應由本院予以廢棄
  ，改判如主文第二項所示。上開不應准許部分，原審為上訴人
  敗訴之判決，並駁回其假執行之聲請，核無不合。上訴意旨指
  摘原判決此部分不當，求予廢棄改判，為無理由，應予駁回。
八本件因事證已臻明確，兩造其餘攻擊、防禦方法及所為之立證
  ，經審酌後認與判決之結果不生若何影響，無庸再逐一予以論
  列，合併敘明。

據上論結，本件上訴為一部有理由，一部無理由，依民事訴訟法
第450條、第449條第1項、第79條、第85條第1項，判決如主文。

中    華    民    國    98    年    3     月    17    日
                    民事第十六庭        
                        審判長法  官  劉靜嫻
                              法  官  呂淑玲
                              法  官  湯美玉
正本係照原本作成。
被上訴人不得上訴。
上訴人如不服本判決，應於收受送達後20日內向本院提出上訴書
狀，其未表明上訴理由者，應於提出上訴後20日內向本院補提理
由書狀（均須按他造當事人之人數附繕本）上訴時應提出委任律
師或具有律師資格之人之委任狀；委任有律師資格者，另應附具
律師資格證書及釋明委任人與受任人有民事訴訟法第466條之1第
1項但書或第2項（詳附註）所定關係之釋明文書影本。

中    華    民    國    98    年    3     月    17    日
                              書記官  蕭進忠
附註：
民事訴訟法第466條之1（第1項、第2項）：
對於第二審判決上訴，上訴人應委任律師為訴訟代理人。但上訴
人或其他法定代理人具有律師資格者，不在此限。
上訴人之配偶、三親等內之血親、二親等內之姻親，或上訴人為
法人、中央或地方機關時，其所屬專任人員具有律師資格並經法
院認為適當者，亦得為第三審訴訟代理人。

司法院資訊處製作；財團法人民間司法改革基金會備份。
